臺灣高等法院刑事判決
109年度交上易字第187號
上  訴  人  臺灣宜蘭地方檢察署檢察官
被      告  陳源福


輔  佐  人  
即被告之女  陳培茵


上列上訴人因被告過失傷害案件，不服臺灣宜蘭地方法院108年
度交易字第318號，中華民國109年4月14日第一審判決（起訴案
號：臺灣宜蘭地方檢察署108年度調偵字第175號），提起上訴，
本院判決如下：
    主  文
上訴駁回。
陳源福緩刑貳年。
    事  實
一、陳源福於民國107年9月14日上午11時15分許，騎乘車牌號碼
    000-000號普通重型機車（下稱重型機車A），停在宜蘭縣○○
    鎮○○路0段000號前欲自路邊起駛左轉彎前往蘇澳榮民總醫院
    時，本應注意左轉彎時，行至交岔路口中心處左轉、轉彎車
    應讓直行車先行，而依當時天候晴、日間有自然光線，路面
    乾燥、無缺陷亦無障礙物，視距良好等客觀情狀，並無不能
    注意之情事，竟疏未注意後方直行車輛而貿然左轉彎，適有
    林宜欣騎乘車牌號碼000-0000號普通重型機車（下稱重型機
    車B）搭載林以晴行經該處，二車發生碰撞，林宜欣因此受
    有四肢多處擦傷併挫傷、前胸壁與右背部擦傷之傷害，林以
    晴因此受有右手肘、左手部、右下肢與右腹多處擦傷之傷害
    。
二、案經林宜欣、林以晴訴由宜蘭縣政府警察局蘇澳分局報告臺
    灣宜蘭地方檢察署檢察官偵查起訴。 
    理  由
一、證據能力部分
（一）本案認定事實所引用屬於傳聞證據之供述證據部分，檢察
      官及被告陳源福於本院審理程序均不爭執其證據能力，並
      同意引用為證據（見本院卷第61頁至第64頁），且本院審
      酌該等證據資料製作時之情況，並無違法不當及證明力明
      顯過低之情況，認為以之做為證據應屬適當，故依刑事訴
      訟法第159條之5第1項規定，認均有證據能力。
（二）又本案認定事實所引用之非供述證據，並無證據證明係公
      務員違背法定程序所取得，是依刑事訴訟法第158條之4 
      反面解釋，認均得為證據。
二、上開犯罪事實，業據被告陳源福於原審及本院審理程序中均
    坦承不諱（見原審卷第29頁、第140頁、第147頁；本院卷第
    65頁），核與證人即告訴人林宜欣、林以晴於警詢、偵查中
    所證述之情節相符（見警卷第8頁至第11頁；偵卷第13頁反
    面），復有蘇澳榮民總醫院診斷證明書2份、道路交通事故
    現場圖、道路交通事故調查報告表(一)、(二)、現場照片等
    件在卷足憑（見警卷第14頁、第18頁至第21頁、第26頁至第
    36頁），應堪信為真實。
三、按起駛前應顯示方向燈，注意前後左右有無障礙或車輛行人
    ，並應讓行進中之車輛行人優先通行；左轉彎時，應距交岔
    路口30公尺前顯示方向燈或手勢，換入內側車道或左轉車道
    ，行至交岔路口中心處左轉，且應讓直行車先行，道路交通
    安全規則第89條第1項第7款、第102條第1項第5款、第7款分
    別定有明文。經查，被告騎乘重型機車A在如事實欄一所示
    地點欲由路邊起駛左轉彎時，本應注意讓左方直行之告訴人
    林宜欣所騎乘之重型機車B先行，而依當時天候晴、日間有
    自然光線，路面乾燥、無缺陷亦無障礙物，視距良好等客觀
    情狀觀之，並無不能注意之情事，竟疏未注意及此而貿然左
    轉彎，致使告訴人林宜欣因此閃避不及而其騎乘之重型機車
    B即與被告騎乘之重型機車A發生碰撞，造成告訴人林宜欣、
    林以晴分別受有傷害，被告就車禍事故之發生顯有違反交通
    安全規則所定注意義務之過失，且經送交通部公路總局臺北
    區監理所基宜區車輛行車事故鑑定會鑑定及車輛行車事故鑑
    定覆議會覆議亦均同此認定，渠等所出具之鑑定結果均為：
    「一、陳源福駕駛普通重機車，行經無號誌岔路口，由路邊
    起駛左轉彎，未注意左方來車並讓其先行，為肇事原因。」
    等語，有交通部公路總局基宜區車輛行車事故鑑定會鑑定意
    見書、交通部公路總局109年1月2日路覆字第1080151308號
    函各1份在卷可參（見調偵卷第24頁至第25頁；原審卷第57
    頁），足徵被告之過失行為與告訴人林宜欣、林以晴之傷害
    結果間，具有相當因果關係。
四、綜上，本案事證已臻明確，被告犯行洵堪認定，應予依法論
    科。
五、論罪部分：
（一）按行為後法律有變更者，適用行為時之法律，但行為後之
      法律有利於行為人者，適用最有利之法律，刑法第2條第1
      項定有明文。查被告行為後，刑法第284條規定業於108年
      5月29日修正公布，並自同年月31日起生效施行。修正前
      刑法第284條第1項原規定為：「因過失傷害人者，處6月
      以下有期徒刑、拘役或新臺幣（下同）500元以下罰金；
      致重傷者，處1年以下有期徒刑、拘役或500元以下罰金。
      」修正後刑法第284條之規定為：「因過失傷害人者，處1
      年以下有期徒刑、拘役或100,000元以下罰金；致重傷者
      ，處3年以下有期徒刑、拘役或300,000元以下罰金。」經
      比較其新舊法結果，修正後刑法第284條之規定已就修正
      前之業務過失規定刪除，並就法定刑部分由原本6月以下
      有期徒刑提高為1年以下有期徒刑，罰金刑部分亦由原本5
      00元以下罰金增加至100,000元以下罰金，並未較有利於
      被告，依刑法第2條第1項前段規定，自應適用最有利於被
      告即行為時之修正前刑法第284條第1項前段規定處斷。
（二）按汽車駕駛人應依駕駛執照所載之持照條件駕車，道路交
      通安全規則第61之1條第1項第1款定有明文。查被告雖領
      有普通輕型機車駕駛執照，有公路監理電子閘門查詢資料
      1紙在卷可稽（見原審卷第161頁），然僅得駕駛輕型機車
      ，而不得駕駛普通重型機車，則被告越級駕駛仍屬無照駕
      駛，應依道路交通管理處罰條例第86條第1項之規定加重
      其刑。
（三）核被告所為，係犯道路交通管理處罰條例第86條第1項、
      修正前刑法第284條第1項前段之機車駕駛人無駕駛執照之
      過失傷害罪。被告以一個過失行為，同時造成告訴人林宜
      欣及林以晴受傷之結果，為想像競合犯，應依刑法第55條
      之規定，從一重處斷。被告於肇事後，未被有偵查犯罪職
      權之公務員或機關發覺其為犯嫌前，於宜蘭縣政府警察局
      蘇澳分局警員前往被告就醫之醫院處理時，在場並當場承
      認為肇事人等情，有宜蘭縣政府警察局蘇澳分局交通分隊
      道路交通事故肇事人自首情形紀錄表1紙在卷可稽（見警
      卷第24頁），被告行為符合自首之要件，本院審酌情節，
      爰依刑法第62條前段之規定減輕其刑，並與前開加重事由
      先加後減之。
　六、駁回檢察官上訴及諭知緩刑部分：
（一）原審同前開有罪之認定，以被告罪證明確，適用道路交通
      管理處罰條例第86條第1項，刑法第2條第1項前段、第55
      條，修正前刑法第284條第1項前段，刑法施行法第1條之1
      第1項、第2項前段等規定，並審酌被告騎乘重型機車A行
      駛於道路，本應小心謹慎以維自身及他人之安全，竟疏未
      注意遵守上開道路交通安全規則之規定而貿然左轉彎，以
      致告訴人林宜欣閃避不及肇事，告訴人林宜欣、林以晴分
      別受有上開傷勢，參酌被告犯後雖坦承犯行，但未能與告
      訴人2人達成和解或賠償渠等之損害，兼衡其教育程度為
      國中肄業，目前無業，家庭經濟狀況勉持等一切情狀，量
      處拘役40日，並諭知以1千元折算1日之易科罰金折算標準
      。經核認事用法均無違誤，量刑亦稱妥適。
（二）檢察官上訴意旨略以：被告僅領有輕型機車駕駛執照，於
      107年9月14日上午11時15分許，騎乘重型機車A欲由路邊
      起駛左轉彎前往蘇澳榮民總醫院，竟疏未注意讓直行車先
      行即貿然左轉，其違規情節非輕；並使自同向後方駛來之
      告訴人林宜欣所騎、搭載告訴人林以晴之重型機車B煞閃
      不及而碰撞倒地，致告訴人林宜欣受有四肢多處擦傷併挫
      傷、前胸壁與右背部擦傷之傷害，告訴人林以晴亦因此受
      有右手肘、左手部、右下肢與右腹多處擦傷之傷害；而被
      告於犯後雖坦承犯行，然迄未與告訴人和解或賠償損害，
      難謂其已真心悔悟；至於被告留在案發現場向警察自首，
      固應依刑法第62條規定減輕其刑，惟因其越級駕駛(等同
      無照)致人受傷，依道路交通管理處罰條例第86條第1項規
      定應另加重其刑，兩相抵銷結果，於科刑已無影響。原審
      判決未詳細審酌被告之過失程度、所生損害及犯後態度等因
      素，僅對被告科處拘役40日，量刑顯然過輕，似有違反罪
      刑相當之比例原則，難收預防再犯之效。請求撤銷原判決
      ，更為適法之裁判等語。然查，原判決業已斟酌被告過失
      之程度、犯後坦承犯行之態度，與告訴人因被告犯行所受
      之損害，及被告之智識程度、家庭經濟狀況等一切情形，
      而就刑法第57條各款之科刑審酌事由予以衡量在案，且被
      告於原審審理時尚未與告訴人2人達成和解或為賠償之情
      事，亦已為原審於量刑時所斟酌。是原審本於其裁量職權
      所為之量刑，並無量刑過重或違反比例原則、罪刑相當原
      則之情形，故檢察官之上訴，為無理由，應予駁回。
（三）末查被告前未曾因故意犯罪而受有期徒刑以上刑之宣告，
      有本院被告前案紀錄表1紙（見本院卷第23頁至第24頁）
      在卷可稽，且被告於犯後已於109年6月16日與告訴人林宜
      欣調解成立，承諾給付10萬元，並已當場如數給付完畢，
      有臺灣宜蘭地方法院調解筆錄1紙在卷可按（見本院卷第6
      7頁），是衡量被告僅係一時疏忽，始誤觸法網，犯後亦
      已盡力彌補告訴人林宜欣所受之損害等節，認被告經此偵
      、審程序及刑之宣告後，應知警惕而無再犯之虞，是本院
      認原審所宣告之刑以暫不執行為當，依刑法第74條第1項
      第1款之規定諭知緩刑2年。　　
據上論斷，應依刑事訴訟法第368條、刑法第74條第1項第1款，
判決如主文。
本案經檢察官陳怡龍提起公訴，檢察官羅建勛到庭執行職務。
中　　華　　民　　國　　109 　年　　7 　　月 　29 　　日
                    刑事第九庭  審判長法　官  潘翠雪
                                      法　官  林庚棟
                                      法　官  葉力旗
以上正本證明與原本無異。
不得上訴。
                                      書記官  王心琳
中　　華　　民　　國　　109 　年　　7 　　月　　29　　日
附錄：本案論罪科刑法條全文
修正前中華民國刑法第284條
因過失傷害人者，處6 月以下有期徒刑、拘役或500 元以下罰金
；致重傷者，處1 年以下有期徒刑、拘役或500元以下罰金。